【裁判字號】    92,再易,13
【裁判日期】    920728
【裁判案由】    再審之訴
【裁判全文】
臺灣臺北地方法院民事判決                          九十二年度再易字第一三號
    再審原告    甲○○
    訴訟代理人  張  靜  律師
    訴訟代理人  曹英香  律師
    再審被告    美商花旗銀行股份有限公司
    法定代理人  陳子政
    訴訟代理人  催蒨如
右當事人間請求清償債務事件，再審原告對於本院民國九十一年十二月二十七日所為
九十一年度簡上字第三０一號確定判決提起再審之訴，本院判決如左：
    主      文
再審之訴駁回。
再審訴訟費用由再審原告負擔。
    事實及理由
壹、按不得上訴之判決，於宣示時確定，又再審之訴，應於三十日之不變期間內提起
    ，此期間，自判決確定時起算，但再審之理由知悉在後者，自知悉時起算，民事
    訴訟法第三百九十八條、第五百條第一項、第二項分別定有明文；經查本院九十
    一年度簡上字第三０一號判決於民國九十一年十二月二十七日宣示，而再審原告
    係於九十一年一月三日始收受該判決，此經本院依職權調閱九十一年度簡上字第
    三０一號民事簡易訴訟卷宗核對無訛，是提起本件再審之訴之不變期間，自應自
    九十一年十二月二十七日翌日起算三十日，末日應係九十二年一月二十六日，惟
    查再審原告係住台東縣，不在本院所在地住居，依民事訴訟法第一百六十二條規
    定，計算前述法定不變期間，應扣除其在途期間六日，執之，提起本件再審之訴
    不變期間之末日即應為九十二年二月一日，惟是日為休息日（九十二年農曆年假
    ），依民事訴訟法第一百六十一條及民法第一百二十二條規定，本件再審之訴之
    不變期間，應算至九十二年二月六日屆滿，而再審原告於九十二年一月三十日（
    此觀諸卷附民事再審狀上章印本院收文戳章自明）提起本件再審之訴，顯未逾前
    述法條所規定之提起再審之訴應於三十日不變期間內提起之規定，合先敘明。
貳、本件再審之訴意旨略以：(一)原確定判決認定再審原告無法證明其所聯絡之再審被
    告職員經再審被告授權，同意再審原告延後繳納系爭威士信用卡帳款，復拒絕再
    審原告聲請命再審被告提出其客服人員之資料，使再審原告連傳訊客服人員，查
    明確有為承諾之權限之機會都沒有，原確定判決之舉證責任分配適用法規顯有錯
    誤，違背民事訴訟法第二百七十七條但書之規定；(二)縱再審被告之職員無權為此
    承諾，原確定判決亦應適用民法第一百六十九條表見代理之規定，但卻未適用而
    為再審原告敗訴之判決，其適用法規顯有錯誤；(三)原確定判決以再審原告連續二
    期未依約繳款，依兩造間信用卡約定條款第二十一條第一項規定，再審被告自可
    暫時停止再審原告使用系爭信用卡之權利，實際上再審原告並無連續二期未繳款
    ，原確定判決就此之認事用法顯有違誤；(四)原確定判決未審酌再審原告主張其向
    台東縣政府張消保官申訴，由張消保官聯繫再審被告，事實上兩造間曾達成和解
    一事，亦未敘明理由，顯有判決不備理由之違背法令等語，為此請求判決(一)原確
    判決廢棄，駁回再審被告之訴，(二)再審及再審前第一、二審訴訟費用由再審被告
    負擔。
    再審被告則以：原確定判決認定無誤，再審原告所提出之理由，均為原審有關證
    據取捨之問題，自應駁回再審之訴等語，資為抗辯。
參、然按民事訴訟法上再審制度之設立，係為兼顧法之安定性與私權之保護，就有重
    大瑕疵之確定判決特設之救濟途徑，故得提起再審之事由，以法律列舉者為限，
    其中民事訴訟法第四百九十六條第一項第一款再審事由「適用法規顯有錯誤」，
    依最高法院六十年台再字第一七○號判例，係指確定判決所適用之法規顯然不合
    於法律規定、或與司法院現尚有效及大法官會議之解釋、或最高法院尚有效判例
    顯然違反者而言，又民事訴訟法第四百九十六條第一項第一款所謂「適用法規顯
    有錯誤」，並不包括取捨證據不當、或認定事實錯誤之情形（參照最高法院六十
    九年度台再字第一三一號、七十年度台再字第一○六號判決）；至事實審法院認
    定事實錯誤、就當事人提出之事實及聲明之證據疏於調查、或第三審法院就上訴
    理由漏未斟酌，僅生認定事實錯誤、調查證據欠周或判決不備理由之問題，當事
    人雖得於判決確定前，據為提起上訴理由，究與適用法規顯有錯誤之情形有間，
    不得據以提起再審之訴（最高法院八十年台再字第六四號判決參照）；且按再審
    之訴顯無再審理由者得不經言詞辯論，以判決駁回之，民事訴訟法第五百零二條
    第二項定有明文。所謂顯無再審理由，係指針對再審原告所主張之再審原因，無
    須另經調查辯論，即可判定其不足以動搖原確定判決所為判斷結果而言。故同一
    待證事項如在前訴訟程序中業已調查明確，並經受訴法院根據該項調查結果達成
    實體上之法律判斷，且就該待證事項亦無其他未經斟酌之證據方法，即不容當事
    人執是提起再審之訴，求依再審程序更為無益之調查。
肆、經查本件再審原告主張原確定判決，有民事訴訟法第四百九十六條第一項第一款
    之情形，固舉上開事由為證；惟查(一)關於再審原告所主張前揭再審意旨(1)部分，
    然因當事人主張有利於已之事實者，就其事實有舉證之責任，民事訴訟法第二百
    七十七條前段定有明文，再審原告主張其與經再審被告授權之職員洽談和解成立
    ，再審原告自應就此事實負舉證責任，再審原告僅空言原確定判決舉證分配有誤
    ，認定事實不當云云，已非可採。再審原告雖主張原確定判決未適用同條但書之
    規定，舉證責任分配不當，然再審原告並未具體指明有法律別有規定，或依其情
    形，原確定判決不適用但書規定將顯失公平之情形，自難認其主張有理由；(二)就
    前揭再審意旨(2)部分，縱觀全卷均未見再審原告在原審中曾主張此防禦方法，現
    提起再審之訴主張此防禦方法，並稱原確定判決未加審酌而有適用法規之錯誤，
    顯非適當；(三)關於前揭再審意旨(3)部分，原確定判決已就為何認定再審原告連續
    三期未繳款一事詳加調查，並於判決中詳細說明，再審原告一再陳詞主張原確定
    判決未依其主張認定事實，有認事用法之違誤，殊無可採；(四)至於前揭再審意旨
    (4)部分，再審原告既無法證明所洽談之再審被告職員已獲得再審被告之授權，則
    台東縣政府張消保官與再審被告職員洽談時，是否獲得該職員同意延後還款，與
    本件結論不生任何影響，況且原確定判決既於判決理由欄第七點敘明：「上訴人
    雖聲請本院向金融聯合徵信中心及各縣市票據交換所函查上訴人九十年五月十九
    日以前之信用紀錄，然上訴人過去之繳款信用紀錄如何，與本件上開待證事實並
    無關係，本院認無調查之必要，又因本案事證已臻明確，兩造其餘主張陳述及所
    提之證據，均毋庸再予審酌」等語，則可認原確定判決就前揭聲請調查證物已加
    以審酌而認為於判決結果無影響；縱認原確定判決就前揭證物漏未審酌，因前揭
    證物內容與再審原告所主張者有所出入，依經驗法則及論理法則顯然無法推論待
    證事實，則揆諸前揭法條、說明，原確定判決縱有認定事實錯誤、取捨證據失當
    或判決不備理由之情形，亦與適用法規顯有錯誤之情形有間，是再審原告執此主
    張原確定判決有不備理由之違背法令，顯有誤會。從而本件再審原告之各項主張
    ，均非可採或無須另經調查辯論，執之，再審原告主張原確定判決有前述之適用
    法規顯有錯誤之情形，自均無理由。
伍、從而，本院前揭確定判決，並無再審原告所稱適用法規顯有錯誤之情形，是再審
    原告以民事訴訟法第四百九十六條第一項第一款為由，提起再審之訴，即顯無理
    由，是依首揭民事訴訟法第五百零二條第二項之規定，爰不經言詞辯論，逕以判
    決駁回之。又本件雖曾經本院指定期日行準備程序，惟參諸最高法院四十四年台
    上字第五六六號判例意旨，仍得以判決認再審原告之訴為顯無理由予以駁回，附
    此敘明。
陸、據上論結，本件再審原告之訴為顯無理由，依民事訴訟法第五百零二條第二項、
    第七十八條，判決如主文。
中      華      民      國    九十二    年      七      月    二十八    日
                                    民事第四庭審判長法  官    林勤綱
                                                    法  官    周玫芳
                                                    法  官    陳博文
右正本係照原本作成
本判決不得上訴
中      華      民      國    九十二    年      七      月    二十八    日
                                                    書記官    蔡嘉萍


司法院資訊處製作；財團法人民間司法改革基金會備份。
